最高法院刑事判決　　　　　　　　　　　　　　　九十三年度台上字第三二六四號
　　上　訴　人　甲○○○
右上訴人因變造有價證券案件，不服臺灣高等法院臺南分院中華民國九十年十月二日
第二審更審判決（九十年度上更(一)字第四一三號，起訴案號：臺灣臺南地方法院檢察
署八十七年度營偵字第七五一號），提起上訴，本院判決如左：
    主  文
上訴駁回。
    理  由
按刑事訴訟法第三百七十七條規定，上訴於第三審法院，非以判決違背法令為理由，
不得為之。是提起第三審上訴，應以原判決違背法令為理由，係屬法定要件。如果上
訴理由狀並未依據卷內訴訟資料，具體指摘原判決不適用何種法則或如何適用不當，
或所指摘原判決違法情事，顯與法律規定得為第三審上訴理由之違法情形，不相適合
時，均應認其上訴為違背法律上之程式，予以駁回。本件原判決撤銷第一審不當之科
刑判決，改判論處上訴人甲○○○共同意圖供行使之用，而變造有價證券罪刑（處有
期徒刑三年二月）。上訴人之上訴意旨略稱：（一）告訴人陳淑觀在第一審已供稱：
「我不認識該發票人陳秋煌，該支票係被告（指上訴人）於八十六年（民國）一月拿
來調現，並告知該支票係客票，我誤以為真才收下，我於八十五年間才開始借錢予被
告及陳聰明，更未曾借予陳秋煌」，而上訴人與告訴人金錢往來紀錄明細表所載借款
日又係自八十五年六月二十一日至八十六年六月二十三日，並無八十三年間之往來紀
錄，告訴人提出之明細表亦記載，上訴人以系爭支票借款之日期為八十六年一月二日
，原判決乃依憑告訴人之指述，以主觀推測上訴人係於八十六年一月二日變造系爭支
票發票日為八十六年四月十五日，金額為新臺幣（下同）十九萬元。但福南汽車貨運
股份有限公司（下稱福南公司）原係陳秋煌所經營，告訴人於八十三年間曾託福南公
司運送貨物，豈會不知福南公司係陳秋煌經營。況且告訴人收受陳秋煌為發票人之支
票非僅止一次，其既無法舉證證明上訴人確係於八十六年一月二日變造該紙支票，原
判決單憑其指述，以主觀推測認定上訴人係於八十六年一月二日變造該紙支票，顯屬
有違刑事訴訟法第一百五十四條規定，有判決不適用法則之違法。（二）系爭支票係
八十四年八月十日簽發，因無法向他人調現，而留置於支票簿內，八十五年十月底，
陳明聰（已死亡，業經原審諭知公訴不受理確定）向告訴人配偶劉開漢洽談借款，經
劉開漢同意，由上訴人持經塗改之系爭支票向告訴人調現，當時告訴人已發現支票有
塗改痕跡，但未要求上訴人補蓋陳秋煌印章，直至上訴人無法如期清償債務，告訴人
為逼使上訴人清償所有欠款，始指述系爭支票於陳秋煌死亡後遭塗改，惟支票發票人
所負票據債務之成立，應以發票人交付支票予受款人而完成發票行為之時為準，至支
票所載發票日僅係行使票據債權之限制，不能認係票據債務成立之時間。告訴人無法
明確指述上訴人交付該紙支票之時間，原判決以推測之詞，認定上訴人係於八十六
年一月二日持該紙支票借款，其採證於法有違。（三）上訴人係在陳秋煌死亡前，持
該紙支票向告訴人調現，且係經陳秋煌授權簽發，自非刑法上所謂之偽造或變造有價
證據，原判決以推測方法，認定上訴人係於八十六年一月二日持系爭支票借款，自有
不適用法則或適用法則不當之違法云云。
惟查原判決依憑告訴人陳淑觀之指述、上訴人供認確有借款及以修正液修改該支票發
票日期及金額等語、陳明聰於偵查中供認曾持該紙支票借款云云、卷附之支票、退票
理由單正、影本各一紙、臺南縣新營市農會八十七年五月十八日營農信字第○四六五
號函、陳秋煌戶籍謄本一份、上訴人提出與告訴人金錢往來之紀錄明細表、告訴人提
出之往來明細表及法務部調查局八十七年九月十八日八七陸（二）00000000
號鑑定通知書等證據資料，認定上訴人有其事實欄所載之變造有價證券犯行，已於理
由內詳敘其調查證據之結果及取捨證據認定之理由。並就上訴人否認犯罪之辯解，認
非可採，予以指駁。從形式上觀察，原判決並無不適用法則、適用法則不當、採證違
背證據法則、以推測之詞推定犯罪事實等違背法令之情形；亦非僅以告訴人之指述，
作為論處上訴人罪刑之唯一證據；上訴意旨（一）、（二）、（三）置原判決事實欄
明確認定，理由內詳予說明之事項於不顧，徒憑己意，對事實審法院採證認事自由判
斷職權之合法行使，再為單純事實上爭執，自非適法之第三審上訴理由。至於告訴人
縱令曾委託福南公司運送貨物，亦非當然認識該公司負責人陳秋煌，而其收受陳秋煌
簽發之支票，即使不止於一次，仍非能執為有利於上訴人之認定，上訴意旨（一）另
執此指摘告訴人之指述並非事實，而為單純事實上爭執，顯與法律規定得為第三審上
訴理由之違法情形，不相適合。綜上所述，本件上訴違背法律上之程式，應予駁回。
據上論結，應依刑事訴訟法第三百九十五條前段，判決如主文。
中　　　華　　　民　　　國　　九十三　　年　　　六　　　月　　二十五　　日
                              最高法院刑事第一庭
                                  審判長法官  施　文　仁
                                        法官  林　永　茂
                                        法官  蕭　仰　歸
                                        法官  賴　忠　星
                                        法官  張　祺　祥
      右正本證明與原本無異
                                              書  記  官
中　　　華　　　民　　　國　　九十三　　年　　　七　　　月　　　一　　　日
                                                                        Ｋ
